臺灣高等法院民事判決
109年度上易字第90號
上訴人即附
帶被上訴人  吳○○  
訴訟代理人  陳鼎駿律師
複 代理 人  張筑穎律師
被上訴人即  
附帶上訴人  黃○○ 

訴訟代理人  金鑫律師  
上列當事人間請求損害賠償事件，上訴人對於中華民國108年10
月1日臺灣桃園地方法院108年度訴字第422號第一審判決提起一
部上訴，被上訴人提起附帶上訴，本院於109年5月26日言詞辯論
終結，判決如下：
    主      文
上訴及附帶上訴均駁回。
第二審訴訟費用關於上訴部分，由上訴人負擔；關於附帶上訴部
分，由被上訴人負擔。
    事實及理由
一、按得提起附帶上訴者，不以同一訴訟標的，經判決一部勝訴，一部敗訴時始得為之，即以一訴主張數項標的，第一審法院為一個判決後，上訴人僅就某項訴訟標的提起上訴，被上訴人亦得就其敗訴部分之他項訴訟標的，提起附帶上訴（最高法院73年度台抗字第496號裁定意旨參照）。查上訴人於原審主張被上訴人於兩造婚姻關係存續期間，分別與訴外人賀○○、林○○及另2名真實姓名年籍不詳之男子（下分稱Ａ男、Ｂ男）有破壞婚姻之侵權行為事實，分別請求被上訴人給付新臺幣（下同）200萬元、50萬元、50萬元、50萬元本息，上訴人雖僅就被上訴人與賀○○、林○○交往之事實敗訴部分，提起一部上訴，則被上訴人就其敗訴部分提起附帶上訴，並無不合，先予敘明。
二、上訴人主張：兩造於民國98年5月25日登記結婚，於107年11
    月28日協議離婚。惟被上訴人於兩造婚姻關係存續期間，先
    與賀○○交往、過夜，繼於107年8月13日、同年10月11日，分
    別與Ａ男、Ｂ男，共赴址設桃園市○○區○○○路00號之愛之星汽
    車旅館，再於同年11月6日與林○○前往址設桃園市○○區○○○路
    00號之華夏大飯店同住並發生性行為，甚至與林○○一同裸身
    泡湯，逾越一般男女社交行為之親密往來，違反配偶所應負
    之誠實義務，侵害伊本於配偶關係之身分法益且情節重大，
    致伊精神遭受極大痛苦。爰依民法第184條第1項前段、後段
    及第2項、第195條第3項準用同條第1項之規定，求為命被上
    訴人應分別賠償200萬元、50萬元、50萬元、50萬元精神慰
    撫金之判決。並願供擔保請准宣告假執行。
三、被上訴人則以：伊未與賀○○、林○○、Ａ男、Ｂ男發生通姦行為
    。上訴人長期以來無視於配偶在婚姻中應負忠誠之義務而多
    次外遇，曾寄送包裹詛咒伊，遭伊聲請通常保護令獲准，又
    為拒付兩造所生未成年子女扶養費，在強制執行程序中夥同
    友人製造假債權聲明參與分配，經臺灣臺中地方法院（下稱
    臺中地院）判決罪刑確定在案，實係上訴人藐視婚姻且破壞
    婚姻共同生活之圓滿安全及幸福等語，資為抗辯。
四、原審為上訴人一部勝、敗訴之判決，即判命被上訴人應給付
    上訴人7萬元、10萬元、5萬元、5萬元本息，駁回上訴人其
    餘之訴。兩造各自就其敗訴部分，上訴人提起一部上訴，被
    上訴人提起附帶上訴。上訴人上訴及答辯聲明：㈠原判決關
    於駁回上訴人後開第二項之訴部分廢棄。㈡上開廢棄部分：⒈
    被上訴人應再給付上訴人40萬元，及自108年3月16日起至清
    償日止按年息5％計算之利息。⒉被上訴人應再給付上訴人20
    萬元，及自108年3月16日起至清償日止，按年息5％計算之利
    息。㈢被上訴人之附帶上訴駁回。被上訴人附帶上訴及答辯
    聲明：㈠原判決不利被上訴人部分廢棄。㈡上開廢棄部分，上
    訴人在第一審之訴駁回。㈢上訴人之上訴駁回（上訴人未對
    其餘敗訴部分，即請求被上訴人給付263萬元本息部分聲明
    不服，業已確定，下不贅述）。
五、按因故意或過失，不法侵害他人權利者，負損害賠償之責任
    ；故意以背於善良風俗之方法，加損害於他人者亦同，民法
    第184條第1項定有明文。又不法侵害他人之身體、健康、名
    譽、自由、信用、隱私、貞操，或不法侵害其他人格法益而
    情節重大者，被害人雖非財產上之損害，亦得請求賠償相當
    之金額；前二項規定，於不法侵害他人基於父、母、子、女
    或配偶關係之身分法益而情節重大者，準用之。民法第195
    條第1項前段、第3項規定甚明。次按婚姻係以夫妻之共同生
    活為其目的，配偶應互相協力保持其共同生活之圓滿安全及
    幸福，而夫妻互守誠實，係為確保其共同生活之圓滿安全及
    幸福之必要條件，故應解為配偶因婚姻契約而互負誠實之義
    務，配偶之一方行為不誠實，破壞共同生活之圓滿安全及幸
    福者，即為違反因婚姻契約之義務而侵害他方之權利（最高
    法院55年台上字第2053號判例意旨參照）。故有配偶之人與
    他人之交往，其互動方式依一般社會通念，如已逾越普通朋
    友間一般社交行為，並足動搖婚姻關係所重應協力保持共同
    生活圓滿安全幸福之忠實目的時，難認無以違背善良風俗之
    方法，加損害於他人之故意，尚不以發生通姦、相姦行為者
    為限。經查： 　
　㈠兩造於98年5月25日登記結婚，於107年11月28日協議離婚等
    情，有和解筆錄、被上訴人戶籍謄本在卷可查（見原審卷第
    35、116頁）。上訴人主張被上訴人於兩造婚姻關係存續中
    ，與賀○○交往、過夜等情，業據提出被上訴人與賀○○出遊照
    片、賀○○和解契約書為證（見原審卷第37至45頁）。上開和
    解書前言載明：「為乙方（即賀○○）與甲方（即上訴人）…
    後來至少有發生50次性關係，大約到107年10月為止…乙方坦
    承侵害甲方之配偶權，並願意道歉、賠償」等語(見原審卷
    第45頁)，且賀○○於原審委任律師陳稱：伊確實有簽立和解
    契約書，已依該契約書約定分期給付，和解書記載內容真實
    性不爭執，該和解書是本於自由意識所簽立，未受外力影響
    ，是本於事實而為陳述等語（見原審卷第126頁），並證稱
    ：伊不知被上訴人已婚，伊與被上訴人是朋友以上、戀人未
    滿的關係，一個月可能會有一次共同出遊，被上訴人住過伊
    家等語（見原審卷第356、359頁），可認被上訴人確有於兩
    造婚姻關係存續中，與賀○○交往、過夜等情。
　㈡又上訴人主張被上訴人於兩造婚姻關係存續中，與林○○共同
    出遊、泡湯、同宿飯店等情，亦據提出報案三聯單、和解契
    約書為證（見原審卷第55至57頁）。上開和解契約書前言記
    載：「為乙方（即林○○）與甲方（即上訴人）配偶黃○○於民
    國107年11月6日至同年月7日在華夏大飯店（桃園市○○區○○○
    路00號）之0000室為侵害甲方配偶權乙事，乙方願向甲方道
    歉並賠償…」等語（見原審卷第57頁），且據林○○證稱：伊
    當時確實有與被上訴人同進出，伊有問過被上訴人好幾次她
    的婚姻狀態，被上訴人都說她是單身，所以才開始跟她約會
    ，伊跟被上訴人約會時有進出飯店、同宿、發生性行為，也
    有一起裸身泡過溫泉，包含簽和解書該次在內，印象中曾一
    同出2至3次，發生過2至3次性行為，伊當初簽立該和解契約
    書，是本乎自由意志所簽立的，伊會感受到抉擇的痛苦是因
    為伊覺得被被上訴人騙了還要賠償，所以心裡有點嘔，不會
    因遭上訴人索討賠償致對被上訴人懷恨在心而為不實之陳述
    等語（見原審卷第351至354頁），足認被上訴人確於兩造婚
    姻關係存續中與林○○共同出遊、泡湯、同住飯店並發生性行
    為，被上訴人空言否認，顯不足採。
　㈢被上訴人另於兩造婚姻關係存續中之107年8月13日、同年10
    月11日，分別與真實姓名年籍均不詳之Ａ男、Ｂ男一同進入址
    設桃園市○○區○○○路00號之愛之星汽車旅館等情，有照片在
    卷可查（見原審卷第47至53頁），且為兩造所不爭執（見原
    審卷第349至350頁），堪信被上訴人確有於兩造婚姻關係存
    續中與Ａ男、Ｂ男共同進入汽車旅館之情。
　㈣被上訴人於兩造婚姻關係存續中，與賀○○交往、過夜，又與
    林○○共同出遊、泡湯、同宿飯店、發生性關係，復先後與Ａ
    男、Ｂ男共同進入汽車旅館，顯已逾越一般男女正常互動關
    係，自足以破壞上訴人婚姻之圓滿幸福，且情節堪認重大，
    上訴人依侵權行為之法律關係，請求被上訴人負賠償責任，
    自屬有據。雖被上訴人辯稱上訴人於兩造婚姻關係存續中曾
    於101年間對其提起離婚之訴，且有與其他異性交往、通姦
    、擅自遷離同居處所、拒絕同居，亦曾與訴外人陳○○交往甚
    至相約拍攝婚紗，及於104年間對其實施家庭暴力，及於兩
    造婚姻關係結束後有拒付扶養費、製造假債權等情，固據其
    提出本院103年度家上字第24號判決、上訴人手寫信件、簡
    訊、切結書、網頁貼文、臺灣桃園地方法院104年度家護字
    第1559號民事通常保護令、臺中地院106年度易字第3981號
    刑事判決、臺灣臺北地方法院103年度北消小字第18號民事
    判決為佐(見原審卷第264至344頁、本院卷第51至53頁)，但
    在婚姻關係中，夫或妻之一方均有盡己力維繫婚姻和諧美滿
    、家庭和樂之義務，自無因他方發生婚姻關係之破綻行為，
    即可恣意破壞他造身為配偶之權利。是被上訴人所辯上情，
    均無解免其上開不正當男女交往行為應對上訴人負擔損害賠
    償之責。
六、末按被害人受有非財產上損害，請求加害人賠償相當金額之
    慰撫金時，法院對於慰撫金之量定，應斟酌實際加害情形、
    所造成之影響、被害人痛苦之程度、兩造之身份地位、經濟
    情形及其他一切狀況，以酌定相當之數額。上訴人為執業醫
    師，醫學系畢業，被上訴人為高中畢業、任職會計，月薪3
    萬元等情，業經兩造各自陳明在卷（見原審卷第361頁）。
    並有兩造之稅務電子閘門財產所得調件明細在卷可參（見原
    審卷第80至84頁、120至123頁）。本院審酌兩造之身分、地
    位、經濟能力以及被上訴人前揭與賀○○、林○○及Ａ男、Ｂ男交
    往、過夜、裸身泡湯、共赴汽車旅館等個別事實，對上訴人
    婚姻、生活影響之程度等情狀，認上訴人就上開事實各請求
    被上訴人賠償其非財產上之損害7萬元、10萬元、5 萬元、5
    萬元為適當；逾此部分之請求，則無理由，不應准許。 
七、綜上所述，上訴人依民法第184條第1項及第195條第3項準用
    第1項前段規定，請求被上訴人給付27萬元（計算式：7萬＋
    元＋10萬元＋5萬元＋5萬元＝27萬元）及自起訴狀繕本送達翌日
    即108年3月16日（送達證書見原審卷第98頁）起至清償日止
    ，按年息5％計算之利息，為有理由，應予准許；逾此部分之
    請求，為無理由，不應准許。原審就上開不應准許部分，駁
    回上訴人之請求，及就上開應准許部分，判命被上訴人如數
    給付，並為供擔保得、免假執行之諭知，均無不合。上訴人
    就其敗訴部分提起一部上訴，請求被上訴人再給付60萬元本
    息，被上訴人就其敗訴部分提起附帶上訴，指摘原判決不利
    己部分不當，求予廢棄改判，均為無理由，均應予以駁回。
八、本件事證已臻明確，兩造其餘攻擊防禦方法及所提證據，經
    本院審酌後，認均不足以影響判決之結果，爰不逐一詳予論
    駁，併此敘明。
九、據上論結，本件上訴及附帶上訴，均為無理由，依民事訴訟
    法第449條第1項、第78條，判決如主文。
中　　華　　民　　國　　109 　年　　6 　　月　　16　　日
                      民事第四庭   
                        審判長法  官  傅中樂
                              法  官  趙伯雄
                              法  官  管靜怡
正本係照原本作成。
兩造均不得上訴。
中　　華　　民　　國　　109 　年　　6 　　月　　16　　日

　　　　　　　　　　　　　    書記官  蕭進忠